【裁判字號】    96,易,3099
【裁判日期】    970220
【裁判案由】    竊盜
【裁判全文】
臺灣板橋地方法院刑事判決              96年度易字第3099號
公  訴  人  臺灣板橋地方法院檢察署檢察官
被      告  乙○○
上列被告因竊盜案件，經檢察官提起公訴（96年度偵字第16889
號），本院判決如下：
    主  文
乙○○無罪。
    理  由
壹、程序方面：
一、按被告以外之人於審判外之陳述，雖不符刑事訴訟法第159
    條之1 至第159 條之4 之規定，而經當事人於審判程序同意
    作為證據，法院審酌該言詞陳述或書面陳述作成時之情況，
    認為適當者，亦得為證據。當事人或辯護人於法院調查證據
    時，知有第159 條第1 項不得為證據之情形，而未於言詞辯
    論終結前聲明異議者，視為有前項之同意。刑事訴訟法第15
    9 條之5 定有明文。查公訴人以證人甲○○、翁思琪於警詢
    及偵查中之證詞為證據，被告於本院審理時對上開證據之證
    據能力均表示「沒意見」，且本案言詞辯論終結前，被告並
    未爭執被告以外之人於審判外之言詞或書面陳述，無證據能
    力，揆諸上開規定，應認被告已同意上開各該證據方法得作
    為證據，而本院審酌上開各該證據並無不法取得之情形，復
    經本院於審判期日就上開證據依法進行調查、辯論，依法自
    有證據能力，合先敘明。
貳、實體部分：
一、公訴意旨略以：被告乙○○基於意圖為自己不法所有之竊盜
    犯意，於民國96年5 月12日凌晨5 時3 分許之夜間，趁告訴
    人即其前女友甲○○舉家外出之機會，以不詳方式，侵入告
    訴人甲○○與其妹翁思琪等家人位於臺北縣蘆洲市○○街38
    巷28號5 樓住處，並徒手竊得現金新臺幣（下同）19,800元
    與BALLY 廠牌肩背包、LV廠牌手提包、GUCCI 廠牌皮包各1
    個、零錢包共4 個、白金玉墜項鍊及黃金項鍊各1 條、皮手
    套1 雙、女用手錶1 只（以上總計價值約230,000 元）和集
    郵冊數本、臺灣銀行發行之生肖套幣1 組等財物後，於同日
    上午5 時45分許離去上址住宅，逃逸無蹤。嗣96年5 月13日
    晚間9 時40分許，告訴人甲○○與其家人自外返家後，發現
    財物遭竊報警處理，並調閱巷口監視器畫面查看，始獲悉上
    情，因認被告涉犯刑法第321 條第1 項第1 款之夜間侵入住
    宅竊盜罪嫌云云。
二、按犯罪事實應依證據認定之，無證據不得認定其犯罪事實；
    又不能證明被告犯罪者，應諭知被告無罪之判決，刑事訴訟
    法第154 條第2 項、第301 條第1 項分別定有明文。而事實
    之認定，應憑證據，如未發現相當證據或證據不足以證明，
    自不能以推測或擬制之方法，為裁判基礎（最高法院40年臺
    上字第86號判例）；又所謂「積極證據足以為不利被告事實
    之認定」係指據為訴訟上證明之全盤證據資料，在客觀上已
    達於通常一般之人均不致於有所懷疑，而得確信被告確曾犯
    罪之程度，若未達到此一程度，而有合理懷疑之存在時，即
    無從為有罪之認定（最高法院76年臺上字第4986號判例）。
    申言之，認定犯罪事實所憑之證據，雖不以直接證據為限，
    間接證據亦包括在內，然而無論直接證據或間接證據，其為
    訴訟上之證明，須於通常一般之人均不致有所懷疑，而得確
    信其為真實之程度者，始得據為有罪之認定，倘其證明尚未
    達此一程度，而有合理之懷疑存在而無從使事實審法院得有
    罪之確信時，即應由法院為諭知被告無罪之判決（最高法院
    76年臺上字第4986號判例）；換言之，事實審法院倘已踐行
    完畢調查證據之程序後，仍無法形成「被告確有該當各該構
    成要件所欲處罰之構成要件事實」之確信時，即應依刑事訴
    訟法上「罪疑利益歸於被告（亦即，倘有懷疑則從被告之利
    益作解釋）」之證據法則，逕為被告有利之認定。
三、公訴人認被告乙○○涉犯上開犯行，無非係以證人即告訴人
    甲○○、翁思琪於警詢及偵查中之證詞、告訴人住家附近巷
    口監視器翻拍照片10幀、中央氣象局編製之96年度日出日沒
    時刻表1 份為其主要論據。訊之被告堅決否認有何夜間侵入
    住宅竊盜犯行，辯稱：案發時伊係在家中睡覺，並沒有前往
    其女友甲○○之住處竊取物品等語，經查：
（一）證人即告訴人甲○○、翁雅琪上開住處，於96年5 月12日
      凌晨5 時3 分許之夜間遭人侵入，並且竊取現金19,800元
      與BALLY 廠牌肩背包、LV廠牌手提包、GUCCI廠牌皮包各
      1 個、零錢包共4 個、白金玉墜項鍊及黃金項鍊各1 條、
      皮手套1 雙、女用手錶1 只、集郵冊數本、臺灣銀行發行
      之生肖套幣1 組等財物一情，固據證人甲○○、翁雅琪於
      警詢及偵查中證述明白，並有中央氣象局編製之96年度日
      出日沒時刻表1 份附卷可佐，堪信為真實，然此僅顯示上
      開處所確有失竊之情形，尚難據此認定被告即為竊取上開
      財物之人。
（二）證人甲○○固於警詢中證稱：伊調閱96年5 月12日早上5
      時3 分監視器畫面，發現有一名男子於5 時4 分許進入伊
      住處，並於5 時45分許手揹有GUCCI 廠牌背包之牛皮紙袋
      ，往永樂街38巷33弄方向離去，該名男子為伊之前男友乙
      ○○；伊從其打扮、長相、身形判斷，歹徒所被戴之白色
      帽子，伊前男友之前就很喜歡戴，而所穿之粉紅色短袖T-
      shirt （胸前有英文字）他之前曾經穿過，所穿之白色球
      鞋，他之前就很喜歡穿，所以伊確定該畫面之男子為乙○
      ○等語（96年度偵字第16889 號卷第5 頁），復於偵查中
      證稱：錄影監視器拍到的人就是被告等語（上開偵卷第27
      頁），然證人甲○○於本院審理中已證稱：當時看到的錄
      影畫面應該是彩色的，但是效果很差，所以幾乎都是黑白
      的；因為錄影帶沒有放大效果，所以看到的人五官模糊；
      而偵卷中錄影翻拍照片比伊所看到的錄影器畫面清晰等語
      （本院卷第43頁），觀以該監視錄影緝之翻拍照片所示竊
      賊影像，其頭戴帽子遮住部分面容，五官模糊，僅能看出
      其穿短袖T-shirt 及短褲，所穿球鞋樣式亦不清晰，此有
      照片10幀在卷可佐，依證人甲○○所述其所看到之錄影監
      視畫面比翻拍照片更模糊，則證人甲○○自無從依監視錄
      影畫面看出其身穿之T-shirt 之顏色、胸前有無英文字之
      圖樣及球鞋樣式，然證人甲○○於警詢中卻證稱其依錄影
      監視畫面看出竊嫌身穿之短袖T-shirt 為粉紅色，胸前並
      有英文字及腳穿白色球鞋，均為被告所擁有之衣服及球鞋
      ，顯見其前開警詢中之證詞與事實不符。況證人甲○○於
      本院審理中復證稱：伊從畫面上看起來疑似伊之前男友乙
      ○○；（如何自畫面判斷該男子為被告？）從該男子的型
      態，但是該男子有戴帽子，所以看不清楚，因為監視器是
      黑白，所以該男子的衣服顏色不清楚，只知道是短T-shir
      t ，T-shirt 有點像愛迪達的樣式，被告以前穿過，有點
      類似，但不能確定是否同一件；伊在警詢中稱竊賊穿粉紅
      色T-shirt ，是伊個人判斷的，因為被告有這樣顏色的衣
      服，但是錄影帶中的顏色不是很明顯；（問：你有看見竊
      賊腳上穿的鞋子樣式？）監視錄影帶很模糊，但是看起來
      像白色鞋子等語（本院卷第41、42頁），顯見證人甲○○
      係依據錄影監視器顯示之竊賊與被告體型相似，且被告擁
      有類似樣式之衣服、鞋子，而於警詢及偵查中臆測該監視
      錄影帶中之竊賊即為被告，是其於警詢中之臆測證詞，自
      難採信，況錄影監視器中顯示之竊賊頭戴帽子，身穿短袖
      T-shirt 、短褲、球鞋，此為時下年輕人之穿著，並無特
      別之處，自難僅以其體型與被告大致相符，且被告擁有類
      似之短袖T-shirt 、球鞋等情形，即推定監視錄影帶中之
      竊賊即為被告，故尚難據證人甲○○上開於警詢及偵查中
      臆測之詞，認定被告係侵入上揭住處竊取物品之人。
（三）綜上，依公訴人所提出之證據，僅能證明告訴人甲○○之
      住處，於上開時間遭竊，然客觀上尚未達到使通常一般之
      人均不致於有所懷疑，而得確信被告確為竊取上開物品之
      人之程度，而有合理懷疑之存在，復無其他積極事證足認
      被告有何竊盜犯行，揆諸首揭說明，被告竊盜之犯行尚無
      從證明，自應諭知無罪之判決。
據上論斷，應依刑事訴訟法第301 條第1 項前段、第284條之1，
判決如主文。
本案經檢察官陳旻源到庭執行職務。
中    華    民    國    97    年    2     月    20    日
                  臺灣板橋地方法院刑事第十三庭
                      法  官  俞秀美
以上正本證明與原本無異。
如不服本判決應於送達後10日內向本院提出上訴狀。
                      書記官  謝怡貞
中    華    民    國    97    年    2     月    20    日


司法院資訊處製作；財團法人民間司法改革基金會備份。
